【裁判字號】    99,簡上,931
【裁判日期】    991013
【裁判案由】    妨害名譽
【裁判全文】
臺灣板橋地方法院刑事判決             99年度簡上字第931號
上  訴  人  臺灣板橋地方法院檢察署檢察官
被      告  乙○○
上列上訴人因被告妨害名譽案件，不服本院99年度簡字第5225號
中華民國99年7 月14日所為第一審簡易判決（起訴案號：99年度
偵字第9630號）提起上訴，本院管轄之第二審合議庭判決如下：
    主    文
原判決撤銷。
乙○○犯散布文字誹謗罪，處罰金新臺幣捌仟元，如易服勞役，
以新臺幣壹仟元折算壹日。
    事    實
一、乙○○與甲○○前為夫妻關係，乙○○因不滿甲○○於兩人
    婚姻關係存續期間及離婚後之作為，明知其部落格並未設限
    ，不特定人均可點閱其內容，竟意圖散布於眾，而基於誹謗
    、侮辱他人之犯意，於民國98年9 月13日晚間7 時24分、27
    分、28分、32分、33分許，在其位於臺北縣板橋市○○○路
    313 巷2 弄48號住處，以電腦連接至其雅虎奇摩網路部落格
    網頁，接續張貼標題為「你一定會有報應的」、「天下奇聞
    」、「告訴你你一定會有現世報的」、「你如果還是人的話
    」、「等著下地獄」等5 篇文章，以足毀損名譽之「離婚後
    還來又哄又騙花用前妻的錢，……離婚當天就騙說要再結婚
    ，……以騙人為樂，……繼續騙人錢財感情、婚姻期間對我
    及家庭沒有任何照顧、不去工作，說沒錢，跟我借錢又不還
    、還沒跟我離婚就到處搞女人，染病給我、逼我丟掉高中大
    學還有過去十幾年來跟家人朋友的照片、你的記憶都是跟女
    人雜交再墮胎、你的家教教導你要到處睡女人，睡了五、六
    十個還不夠，……只會到處睡騙女人、到處搞女人，使人流
    產墮胎無數」等文字指摘甲○○；並公然以「甲○○你是我
    這一生遇過最沒有用最差勁的男人、社會敗類、無恥至極、
    我以前養你花費的錢，當是可憐你吧，當作是養狗也不過如
    此，只是小狗永遠不會背叛我、狗屎博士、你根本不是人、
    好爛的敗類、你這強暴犯、噁心到極點的禽獸、你朱家非人
    一家、永遠都是很爛的一家」等足以減損名譽之詞辱罵甲○
    ○及其家人。
二、案經甲○○訴由台北市政府警察局信義分局報請臺灣板橋地
    方法院檢察署檢察官偵查後聲請簡易判決處刑。
    理    由
一、按被告以外之人於審判外之陳述，雖不符前4 條之規定，而
    經當事人於審判程序同意作為證據，法院審酌該言詞陳述或
    書面陳述作成時之情況，認為適當者，亦得為證據，刑事訴
    訟法第159 條之5 定有明文；故當事人如放棄對原供述人之
    反對詰問權，於審判程序表示同意該等傳聞證據可作為證據
    ，除法院認該傳聞證據欠缺適當性外，自可承認其證據能力
    。經查，關於本案屬於審判外陳述之傳聞證據，公訴人、被
    告乙○○於審判程序均同意作為證據，且經本院審酌該證據
    作成情況均無不適當之情形，是依上開規定，認得作為本案
    證據。
二、訊據被告坦承有於上述時地，在其部落格張貼前述內容之文
    章共5 篇，而公然侮辱甲○○等之事實，惟矢口否認有何散
    布文字誹謗之犯行，辯稱：此部分我所記載之文字陳述都是
    事實云云，並提出臺灣板橋地方法院檢察署檢察官98年度偵
    字第2397號、第24119 號不起訴處分書、臺灣台北地方法院
    98年度暫家護字第107 號暫時保護令、98年度家護抗字第45
    號民事裁定、99司執地字第58011 號民事執行處通知、99司
    執地字第11230 號、第11231 號債權憑證、甲○○之勞保被
    保險人投保資料查詢、台北市政府警察局信義分局處理家庭
    暴力與兒少保護案件調查紀錄表、簡訊翻拍照片等以為證。
    然被告所涉散布文字誹謗、公然侮辱犯行，業據告訴人甲○
    ○指訴綦詳，核與被告關於上開文字係由其所刊登，內容足
    以損害甲○○名譽，又謾罵之詞語並非事實等之供述相符，
    並有被告雅虎奇摩網路部落格照片網頁1 份、前揭文章網頁
    影本5 份在卷可按，堪信為真實。又被告雖以前詞置辯；按
    對於所誹謗之事，能證明其為真實者，不罰；但涉於私德而
    與公共利益無關者，不在此限，刑法第310 條第3 項定有明
    文；是以縱使能證明所指摘傳述之事為真，惟若與公共利益
    無關者，仍應予處罰。查被告以文章指摘之前開內容，係關
    於兩人間情感、金錢、甲○○對家庭責任感、對感情忠貞度
    、及勤惰之事，顯僅涉及個人私德，而與公共利益無關，依
    前開說明，縱屬實在，仍不得免罰；此外，復查無同法第31
    1 條各款列舉之情事，足見被告所辯尚無從據為對其有利之
    認定。從而，本案事證明確，被告犯行堪以認定，應依法論
    科。
三、查被告於上述時地，在其雅虎奇摩網站之部落格網頁，刊登
    上述內容之文字，已使不特定人均可任意瀏覽，而公然減損
    甲○○之名譽，且依一般社會通念，已屬揭發足使甲○○人
    格聲譽遭受毀損之具體事實，核其所為，係犯刑法第310 條
    第2 項之散布文字誹謗罪、第309 條第1 項之公然侮辱罪。
    按數行為於同時同地或在密切接近之時地實施，侵害同一法
    益，各行為之獨立性極為薄弱，依社會一般觀念，在時間差
    距上，難以強行分開；在刑法評價上，以視為數個舉動之接
    續施行，合為包括之一行為予以評價，較為合理。查被告本
    案犯行，均係於同一地點、密接之9 分鐘內，本於單一決意
    陸續刊登5 篇文章，均侵害同一法益，應視為數個舉動之接
    續施行，為接續犯。被告以一刊登於網路之行為，同時觸犯
    構成要件不同之罪名，為想像競合犯，應從一重之散布文字
    誹謗罪處斷。檢察官雖未就散布文字誹謗犯行聲請簡易判決
    處刑，惟此部分與前開起訴部分有想像競合之裁判上一罪關
    係，應為起訴效力所及，本院基於裁判不可分之原則，自得
    併予審理。
四、原審據予以論罪科刑，固非無據，惟查：(一)被告於上述之地
    點、密接時間內，尚有以前述足毀損名譽之文字指摘甲○○
    ，而同時涉犯刑法第310 條第2 項之散布文字誹謗罪，原審
    漏未論及，已有不當。(二)被告於其部落格公然刊登足以減損
    甲○○名譽之文章，係共有5 篇，即尚包括98年9 月13日晚
    間7 時27分張貼，內容記載「離婚後還來又哄又騙花用前妻
    的錢，……離婚當天就騙說要再結婚，……無恥至極，……
    社會敗類」之「天下奇聞」，原審漏論及此，容有未合。(三)
    被告公然謾罵甲○○之內容，尚包括「社會敗類、狗屎博士
    、你根本不是人、好爛的敗類、你這強暴犯、噁心到極點的
    禽獸、你朱家非人一家、永遠都是很爛的一家」等語，原審
    未及審酌此部分，應予補充。(四)被告本案犯罪地點係於其臺
    北縣板橋市○○○路313 巷2 弄48號之住處，原審未予記載
    ，亦有疏漏。從而，檢察官上訴謂原審量刑過輕，即屬有據
    ，自應由本院予以撤銷改判。
五、爰審酌被告不知謹言慎行及相互尊重，僅因個人情緒之故，
    即以不堪之言詞侮辱及誹謗甲○○，且迄今尚未能與甲○○
    達成和解；惟念其係因一時失慮誤觸刑章，犯後即坦認犯行
    ，雖否認散布文字誹謗罪部分，然係因對法律誤解之故，尚
    非飾詞狡辯，可見已有悔意，並多次參與調解及表達欲道歉
    補償之意，均因甲○○未到致無結果，犯後態度堪稱良好，
    及其素行、犯罪目的、手段、所生危害等一切情狀，量處如
    主文所示之刑，併諭知易服勞役之折算標準，資為懲儆。
五、據上論斷，應依刑事訴訟法第455 條之1 第3 項、第369 條
    第1 項前段、第364 條、第299 條第1 項前段，刑法第309
    條第1 項、第310 條第2 項、第55條、第42條第3 項，刑法
    施行法第1 條之1 ，判決如主文。
本案經檢察官賴建如到庭執行職務。
中    華    民    國    99    年    10    月    13    日
                  刑事第十五庭  審判長法  官  王綽光
                                      法  官  黃司熒
                                      法  官  洪珮婷
以上正本證明與原本無異。
本件不得上訴。
                                      書記官  陳永訓
中    華    民    國    99    年    10    月    15    日
附錄本判決論罪之法條：
中華民國刑法第310條第2 項
散布文字、圖畫犯前項之罪者，處2 年以下有期徒刑、拘役或1
千元以下罰金。
中華民國刑法第309條第1 項
公然侮辱人者，處拘役或 3 百元以下罰金。

司法院資訊處製作；財團法人民間司法改革基金會備份。
